# 关于收购债权问题

提问人：wxl3003 时间：2011-07-23 11:43:41
甲公司属于集团公司，与某资产管理签订了收购债权协议，以 243000000 元购买了1105303751.82元的债权，其中属于集团子公司的原始债务433592599.38元，母公司及子公司应做哪些会计处理？同时对合并会计报表的影响如何？

回答人：chenyiwei
1 、母公司（债权收购方）自身个别报表层面：
（ 1 ）因为购买资产包的交易是与作为独立第三方的资产管理公司进行的，可以认为 2 亿元是该资产包的公允价值（尤其是如果该资产包是通过竞价、竞拍取得的）。由于已知该资产包为不良债权，其可收回金额有较大的不确定性，并且考虑到资产减值准备属于资产的后续计量而不是初始计量范畴，因此不适合于在初始确认时即确认为坏帐准备，而是直接按照取得成本计入其他流动资产或其他非流动资产（按照预计的清收期限）： 借：其他流动资产／其他非流动资产 2 亿元 贷：银行存款 2 亿元 后续收回该资产包中的债权时，首先冲减上述资产成本，到资产成本全部冲减为零后再收到的款项确认为收益。
（ 2 ）下属子公司（债务人）虽然其对外债务变成了集团内部债务，但也只有在收到母公司发出的豁免通知时才能进行核销的帐务处理（核销无需支付部分时，计入资本公积而不是营业外收入）。在该资产包变为集团内部债务时，只须调整债权人明细，以及将“短期／长期借款”重分类到其他应付款，无需作其他帐务处理。
2 、母公司合并报表层面：
在合并报表层面，母公司应当以该资产包中所包含的各笔不良债权的相对公允价值为基础，对该 2 亿元的取得成本进行分摊，确定分摊到该 4 亿元子公司欠款的取得成本金额。由于资产包中所涉及的各笔债权的债务人具体情况不同，所以不一定是按照本金比例均匀分摊。对于该笔 4 亿元的子公司欠款而言，其公允价值应当等于根据作为债务人的子公司的当前财务状况所测算的在假设母公司及其他关联方不对其提供任何财务援助的情况下，母公司可以从该子公司收回的债权金额（考虑方法类似于按个别认定法计提坏帐准备时的考虑）。该笔债权的面值 4 亿元和其公允价值之间的差额，在合并报表层面作为债务重组的豁免收益计入营业外收入处理。如果假设该笔子公司不良债权的公允价值为 8000 万元，则合并报表层面应编制的抵销分录是： 借：其他应付款 4 亿元 贷：其他流动资产／其他非流动资产 8000 万元 贷：营业外收入 3.2亿元
如果把合并报表主体看作一个独立进行帐务处理的会计主体，则收购不良资产包业务对其对外财务状况、经营成果的影响如以下会计分录所示： 借：其他流动资产／其他非流动资产 1.2亿元 借：短期借款／长期借款 4 亿元 贷：银行存款2 亿元 贷：营业外收入 3.2亿元